【裁判字號】    95,簡上,1216
【裁判日期】    951229
【裁判案由】    誣告
【裁判全文】
臺灣高雄地方法院刑事判決            95年度簡上字第1216號
上  訴  人  臺灣高雄地方法院檢察署檢察官
被      告  乙○○
上列被告因誣告案件，不服本院高雄簡易庭民國95年8 月31日95
年度簡字第4952號第一審簡易判決（聲請簡易判決處刑案號：95
年度偵字第14431 號），提起上訴，本院判決如下：
    主  文
原判決撤銷。
乙○○犯誣告罪，處有期徒刑肆月。
    事  實
一、乙○○於民國94年間向位於台北縣蘆洲市○○○路197 號1
    樓之蘿琳亞束腹內衣訂作股份有限公司（下稱蘿琳亞公司）
    訂購內衣，經蘿琳亞公司派遣公司職員丙○○、許紫喧南下
    接洽，雙方先後於94年7 月28日、8 月4 日簽立總價為新臺
    幣（下同）58萬8800元之訂單（檢察官及原審判決關於訂貨
    日期贅列8 月1 日，金額均誤載為64萬8337元），乙○○並
    委請丙○○向蘿琳亞公司合作之遠東商業銀行申辦小額信用
    貸款用以支付貨款，詎其於簽約後感到後悔，明知丙○○均
    有前來為其量身訂作內衣修改尺寸並交付貨品，且於代辦信
    用貸款契約時均有經其同意，並無詐欺犯行，竟意圖使丙○
    ○受刑事追訴，於民國94年10月21日向高雄市政府警察局三
    民第二分局陽明派出所誣指：丙○○收受貨款後未依約交付
    貨物云云，並提出詐欺告訴，丙○○經警通知到案說明確有
    交付貨物等事實，並提出相關單據舉證後，為警發現上情而
    將乙○○移送法辦，乙○○遂於偵查中向承辦檢察官自白犯
    罪。
二、案經丙○○訴由高雄縣政府警察局鳳山分局移送偵辦。
    理  由
一、上開犯罪事實，業據被告乙○○於警詢、偵查、及本院審理
    中坦承不諱，核與告訴人丙○○指述之情節大致相符，此外
    復有訂購單、取衣明細（清單）、調整修改明細單各2 紙、
    中國信託商業銀行匯款單1 紙、遠東銀行小額信用貸款金額
    3 份、遠東銀行催繳通知函2 紙、受理刑事案件報案三聯單
    1 紙等在卷可憑，被告之自白乃與事實相符，其誣告犯行事
    證明確，堪予認定。
二、核被告所為，係犯刑法第169 條第1 項之誣告罪。被告於偵
    查中即向檢察官自白犯罪，有偵訊筆錄在卷可稽，其於所誣
    告之案件裁判確定前自白，應依刑法第172 條規定減輕其刑
    。原審認被告犯行事證明確，予以論罪科刑，固非無見，然
    查：被告與告訴人於偵查中達成和解後，並未依約履行和解
    條件，現尚積欠告訴人尾款15000 元，業據告訴人陳報本院
    在卷，被告於本院審理中雖陳明必於95年12月15日前履行，
    且會自動陳報本院等語，有審判筆錄在卷可參，然迄今本院
    均未接獲被告陳報匯款之證明，顯見被告並無真心悔過之心
    ，而有再犯之虞，原審未查，誤認被告與告訴人業已達成和
    解，應無再犯之虞，而諭知被告緩刑2 年，即有不當，檢察
    官循告訴人之請求，提起上訴，請求本院撤銷被告緩刑之宣
    告，為有理由，本院自應予以撤銷改判。爰審酌被告雖無犯
    罪前科，係因不諳法律一時失慮誤蹈刑章，犯後亦坦承犯罪
    ，態度良好，然其任意誣指告訴人犯罪，致告訴人因受檢、
    警偵查，官司纏身，來往奔波於台北、高雄2 地，身心飽受
    煎熬，且於與告訴人和解後，拖延至今卻未依約履行，顯無
    真正悔意等一切情狀，量處如主文所示之刑，以期自新。
三、末按簡易程序案件所科之刑以宣告緩刑、得易科罰金之有期
    徒刑及拘役或罰金為限，刑事訴訟法第449 條第3 項定有明
    文；又檢察官聲請以簡易判決處刑之案件，經法院認為有第
    451 條之1 第4 項但書第1 款「被告所犯之罪不合第449 條
    所定得以簡易判決處刑之案件」之情形者，應適用通常訴訟
    程序審判之，刑事訴訟法第452 條定有明文；且對於簡易判
    決之上訴，準用刑事訴訟法第3 編第1 章及第2 章之規定。
    管轄第2 審之地方法院合議庭受理簡易判決上訴案件，應依
    通常程序審理，其認案件有刑事訴訟法第452 條之情形者，
    應撤銷原判決，逕依通常程序為第一審判決，法院辦理刑事
    訴訟簡易程序案件應行注意事項第14項亦有明文。本案被告
    所犯刑法第169 條第1 項誣告罪，其法定本刑為7 年以下有
    期徒刑之罪，參照刑法第41條第1 項規定得易科罰金之案件
    ，其法定本刑最高係在「5 年以下有期徒刑以下之罪」，故
    本罪宣告刑雖在6 個月以下，亦不得易科罰金，即非屬刑事
    訴訟法有刑事訴訟法第449 條得以簡易判決處刑之案件，揆
    諸前揭規定，自應由本院合議庭逕依通常程序審理後，而為
    第一審之判決，檢察官或被告如不服本判決，仍得於法定上
    訴期間內，向管轄之第二審法院提起上訴，附此敘明。
據上論斷，應依刑事訴訟法第455 條之1 第1 項、第3 項、第45
2 條、第369 條第2 項、第364 條、第299 條第1 項前段，刑法
第169 條第1 項、第172 條，判決如主文。
本案經檢察官甲○○到庭執行職務。
中    華    民    國    95    年    12    月    29    日
                  刑事第七庭   審判長法官 李淑惠
                                     法官 林俊寬
                                     法官 蔡川富
以上正本證明與原本無異。
如不服本判決，應於收受送達後10日內向本院提出上訴書狀。
中    華    民    國    95    年    12    月    29    日
                                   書記官 王治華
中華民國刑法第169條
（誣告罪）
意圖他人受刑事或懲戒處分，向該管公務員誣告者，處7 年以下
有期徒刑。
意圖他人受刑事或懲戒處分，而偽造、變造證據，或使用偽造、
變造之證據者，亦同。


司法院資訊處製作；財團法人民間司法改革基金會備份。
